臺灣高雄地方法院刑事判決　　　　　　　　　　　　九十三年度交易字第一○四號
　　公　訴　人　臺灣高雄地方法院檢察署檢察官
　　被　　　告　乙○○
右列被告因過失致死等案件，經檢察官聲請簡易判決處刑（九十二年度偵字第二○八
○五號），嗣本院認不宜以簡易判決處刑（九十三年度交簡字第四三二號），乃簽請
改依通常程序審理，本院判決如左：
    主  文
乙○○因過失致人於死，處有期徒刑柒月。
被訴服用酒類，不能安全駕駛動力交通工具而駕駛部分，無罪。
    事  實
一、乙○○明知汽車駕駛人飲酒後其吐氣所含酒精成分超過每公升零點二五毫克以上
    者，不得駕車，乃於民國九十二年九月十八日中午十二時許，在高雄縣美濃鎮三
    降寮友人處，飲用清酒，在酒後已達前開不得駕駛之程度下（未達不能安全駕駛
    之程度），於九十二年九月十八日十三時至十四時間之某時，騎乘車牌號碼ＲＲ
    Ｌ—八二三號輕型機車外出，於同日十四時許，沿高雄縣美濃鎮○○路○段由北
    向南方向行經該路中正幹十一號電線桿前時，本應注意汽車行駛時，駕駛人應注
    意車前狀況，並隨時採取必要之安全措施，而當時天候晴朗、日間自然光線、視
    距良好、柏油路面乾燥、無障礙物及其他缺陷，又依其智識、能力，亦無不能注
    意之情事，竟疏未注意車前狀況，採取必要之安全措施。適鍾吳美妹騎乘車牌號
    碼ＷＪＮ—六○一號輕型機車，沿高雄縣美濃鎮○○路○段由南向北方向行經該
    處，亦疏未注意(一)汽車在雙向二車道行駛時，在劃有行車分向線之路段，除超車
    時得駛越外，應在遵行車道內行駛：(二)汽車行駛至交岔路口，左轉彎時，應距交
    岔路口三○公尺前顯示方向燈或手勢，行至交岔路口中心處左轉，並不得占用來
    車道搶先左轉等規定，逕行駛入對向車道、搶先左轉。二車因而互撞，鍾吳美妹
    當場人身倒地，並受有外傷性硬腦膜下及腦內出血等傷害，經送醫急救後，延至
    同年九月十九日凌晨三時五十分許，不治死亡。另於九十二年九月十八日十五時
    十二分許，經警對乙○○施以酒精濃度測試，測出其呼氣酒精濃度達每公升○點
    二六毫克。
二、案經高雄縣政府警察局旗山分局報告臺灣高雄地方法院檢察署檢察官相驗，暨鍾
    吳美妹之夫甲○○訴由高雄縣政府警察局旗山分局報告臺灣高雄地方法院檢察署
    檢察官聲請簡易判決處刑，嗣本院認不宜以簡易判決處刑，乃簽請改依通常程序
    審理。
    理  由
壹、有罪部分：
一、訊據被告乙○○坦承於肇事前飲酒，並與被害人發生車禍，致被害人鍾吳美妹死
    亡之事實，惟否認有何過失致死犯行，辯稱：係被害人鍾吳美妹騎乘機車闖越其
    行駛之車道，伊因閃避不及而肇事，本件並無過失等語。經查：
  (一)被告於九十二年九月十八日中午十二時許，在高雄縣美濃鎮三降寮友人處，飲用
    清酒，在酒後吐氣所含酒精成分超過每公升零點二五毫克下，於九十二年九月十
    八日十三時至十四時間之某時，騎乘車牌號碼ＲＲＬ—八二三號輕型機車外出，
    於同日十四時許，沿高雄縣美濃鎮○○路○段由北向南方向行經該路中正幹十一
    號電線桿前時，適被害人鍾吳美妹騎乘車牌號碼ＷＪＮ—六○一號輕型機車，沿
    高雄縣美濃鎮○○路○段由南向北方向行經該處，逕行駛入對向車道、搶先左轉
    ，二車因而互撞等情。業據被告自陳在卷（詳本院卷第六頁之不爭執事項），而
    被害人家屬鍾鳳琳對此亦無異議（詳本院九十三年度交簡字第四三二號卷第十二
    頁第八行、第二一頁倒數第一行）。此外，復有道路交通事故現場圖、道路交通
    事故調查報告表、酒精測試報告、高雄縣政府警察局舉發違反道路交通管理事件
    通知單、道路交通事故現場蒐證照片附警訊卷可參。是此部分之事實，堪以認定
    。【上開資料如有屬傳聞證據，被告不爭執證據能力（詳本院九十三年度交簡字
    第四三二號卷第十六頁）】
  (二)又本件被害人鍾吳美妹騎乘前開機車，沿高雄縣美濃鎮○○路○段由南向北方向
    行經肇事地點時，雖逕行駛入對向車道、搶先左轉。但觀之前開蒐證照片、道路
    交通事故現場圖及調查報告表，在被害人鍾吳美妹機車搶先左轉、進入對向車道
    ，而與被告機車互撞之前，被害人鍾吳美妹係騎乘機車由南向北行駛，被告則騎
    乘機車由北往南行駛，此時因肇事地點道路係直線道路，且視距良好，在二車交
    會前之相當距離內，被告應可清晰見到被害人鍾吳美妹機車行駛情形。另被告於
    警訊、偵查中自承：伊由北往南要回家，時速三十至四十公里，被害人要左轉，
    在二丈左右之距離就見到，被害人一直往其車道彎過來，還未對撞之前，曾大聲
    喊叫，但被害人未聽到等語【詳九十二年十月三十一日檢察官訊問筆錄（偵查卷
    第五頁背面第六行以下）、九十二年九月二十一日警訊筆錄第一頁背面第六行以
    下】，可知被害人鍾吳美妹欲左轉時，離被告約六公尺距離（一丈＝十台尺；二
    丈＝二十台尺；一公尺＝三點三台尺；二十台尺約六公尺），以被告機車時速三
    十至四十公里而言，在速度不快之下，應足以反應、煞停；況被告見到被害人鍾
    吳美妹機車進入其車道時，尚可喊叫被害人鍾吳美妹，亦足徵當時雙方距離非近
    ，尚可反應，否則如屬近距離之事，即已直接碰撞，反應不及下，豈有餘裕藉喊
    叫要求被害人鍾吳美妹注意。從而，基於上開事實，因被告於被害人鍾吳美妹機
    車未侵入其車道前，已知對方機車行駛情形，而左轉彎前，機車應係逐漸偏向被
    告機車行駛車道，被告知悉該情形，在距離、時間充足下，即應保持適當警戒；
    再者，被害人鍾吳美妹轉彎後，被告身處六公尺之外，亦有相當時間、距離可資
    反應，而避免碰撞，惟其未及時反應，欲以喊叫提醒被害人鍾吳美妹，是其未注
    意車前狀況，並隨時採取必要之安全措施甚明。
  (三)按汽車行駛時，駕駛人應注意車前狀況，並隨時採取必要之安全措施；汽車駕駛
    人飲酒後其吐氣所含酒精成分超過每公升○點二五毫克以上者，不得駕車，道路
    交通安全規則第九十四條第三項、第一百十四條第二款分別定有明文。因上開道
    路交通安全規定係一般駕駛人所應注意並確實遵守之事項，被告既領有駕駛執照
    （詳道路交通事故調查報告表），自應知之甚詳。又依道路交通事故調查報告表
    所載，本件車禍發生當時，天候晴朗、日間自然光線、視線良好，柏油路面乾燥
    、無障礙及其他缺陷，而依被告智識、能力，亦無不能注意之情事，詎被告竟疏
    未注意前開規定，除酒醉駕車，復未注意車前狀況，而與被害人發生車禍，其駕
    駛行為應有過失，至為明確。況本件事故經送臺灣省高屏澎區車輛行車事故鑑定
    委員會、臺灣省車輛行車事故覆議鑑定委員會鑑定，亦同為被告有過失之認定，
    此有上開地區鑑定委員會九十三年一月十六日高屏澎鑑字第九三○○八三號鑑定
    意見書（詳偵查卷第八頁以下。前開鑑定意見書，車禍時間誤載為九十二年九月
    十九日，應予更正）、覆議鑑定委員會九十三年八月十一日府覆議字第九三一○
    七九三號函（附本院卷）可參。另被害人鍾吳美妹確因本件車禍致外傷硬腦膜下
    及腦內出血，延至九十二年九月十九日凌晨三時五十分許，不治死亡，除有長庚
    醫院九十二年九月十九日乙診字第三三五一四號診斷證明書附相驗卷可憑外，亦
    據臺灣高雄地方法院檢察署檢察官督同法醫師相驗明確，並製有相驗屍體證明書
    、驗斷書、勘驗筆錄可參（詳九十二年度相字第一六○四號相驗卷），是被告未
    盡前開注意義務與被害人死亡間，顯有相當因果關係。被害人鍾吳美妹雖有如犯
    罪事實欄所示之過失，且該過失為車禍發生之主要原因（即違反道路交通安全規
    則第九十七條第一款、第一百零二條第四款之規定。詳前開鑑定意見書），仍無
    解於被告過失之咎。
  (四)綜上直接、間接證據，本件事證明確，被告過失致被害人鍾吳美妹死亡之事實，
    堪以認定。
二、核被告所為，係犯刑法第二百七十六條第一項過失致人於死罪。另道路交通管理
    處罰條例第八十六條第一項關於『酒醉駕車』加重其刑之規定，該酒醉駕車係指
    何義，是否須達不能安全駕駛之標準，始可認定酒醉駕車，實有探究之必要，在
    已達絕對不能安全駕駛之情形（指呼氣酒精濃度達每公升○點五五以上），因酒
    精已使駕駛人產生平衡感與判斷力障礙升高之行為表現，且肇事比率比一般未飲
    酒時高出十倍，因該依實際偵測所得之統計值，係屬經驗科學上所肯定之客觀實
    驗數據，固可認定酒醉駕車無疑；但在呼氣酒精濃度達每公升○點五五以下時，
    是否屬酒醉駕車，則有疑義。因該條文僅單純規定『酒醉駕車』，並非規定『酒
    醉駕車而不能安全駕駛』，且刑法第一百八十五條之三規定（八十八年四月二十
    二日增訂），係在道路交通處罰條例第八十六條第一項增訂『酒醉駕車』（八十
    六年一月二十二日增訂，八十八年三月一日施行）後始增訂，顯見增訂『酒醉駕
    車』加重其刑之規定時，立法者尚無法預測未來立法情形，而事先以『不能安全
    駕駛』作為認定『酒醉駕車』之標準，故在呼氣酒精濃度達每公升○點五五以下
    之情形，尚無法以未達不能安全駕駛之標準，即直接認定非屬酒醉駕車，而不得
    加重其刑。又道路交通管理處罰條例第八十六條第一項於八十六年一月二十二日
    增訂時，係同時增訂酒醉、吸食毒品或迷幻藥駕車（立法理由：世界先進國家，
    對於酒醉、吸食毒品或迷幻藥駕車致人受傷或死亡者，均以加重刑事責任予以制
    裁，爰於第一項增列上述情形‧‧），觀之法條文義，其中吸食毒品或迷幻藥駕
    車部分，並未限定需施用後達不能安全駕駛之程度，始可適用，是在同時列舉規
    定之立法技術及酒醉、吸食毒品或迷幻藥駕車，均會影響交通安全之同一考量下
    ，酒醉駕車亦應作同一解釋；再者，參酌道路交通安全規則第一百十四條第二款
    （即汽車駕駛人，飲酒後其吐氣所含酒精成分超過每公升零點二五毫克以上者，
    不得駕車）、第三款（即吸食毒品、迷幻藥、麻醉藥品或其相類似管制藥品者，
    不得駕車）及道路交通管理處罰條例第八十六條第一項等規定，可知事實上，道
    路交通管理處罰條例第八十六條第一項規定，係將道路交通安全規則第一百十四
    條第二款、第三款不得駕車之規定，移植作為加重其刑之規定，準此，在吸食毒
    品、迷幻藥部分之條文一致下，解釋酒醉駕車亦應以『飲酒後其吐氣所含酒精成
    分超過每公升零點二五毫克以上者』作為標準甚明。從而，本件肇事後，經警對
    被告施以酒精測試，其濃度為每公升○點二六毫克，已達每公升○點二五毫克之
    標準，是被告過失致死犯行部分，應依該規定加重其刑。茲審酌被告在飲酒後，
    其吐氣所含酒精成分超過每公升○點二五毫克之狀態下，猶貿然駕車上路，復未
    遵守交通規則，致被害人鍾吳美妹死亡，且在和解金額不高下（被害人家屬曾降
    至新臺幣五萬元），犯後仍未與被害家屬達成和解，行為實有可議之處，惟念其
    並無前科，有臺灣高等法院被告全國前案紀錄表可參，及呼氣酒精濃度達每公升
    ○點二六毫克，並參以本件被害人鍾吳美妹應負肇事主要責任（即違反道路交通
    安全規則第九十七條第一款、第一百零二條第四款之規定）等一切情狀，量處如
    主文所示之刑，以資懲儆。
貳、無罪部分：
一、公訴意旨略以：被告乙○○於九十二年九月十八日中午十二時許，在高雄縣美濃
    鎮三降寮友人處喝酒後返家，明知服用酒類已達不能安全駕駛之程度時，即不得
    駕駛動力交通工具，而於同日下午，騎乘車牌號碼ＲＲＬ—八二三號輕型機車沿
    高雄縣美濃鎮○○路○段由北往南方向行駛，於同日下午二時許，途經中正路二
    段中正幹十一號電線桿前時，因不勝酒力，無法自由操控行車，而撞及自對向車
    道駛來，搶先左轉，已侵入其所騎乘之車道，由被害人鍾吳美妹所騎乘，車牌號
    碼ＷＪＮ—六０一號之輕型機車，嗣經警對被告對乙○○施以酒精濃度測試，測
    出其呼氣酒精濃度達每公升○點二六毫克，而查獲上情。因認被告乙○○涉犯刑
    法第一百八十五條之三之不能安全駕駛動力交通工具而駕駛罪。
二、按犯罪事實應依證據認定之，無證據不得認定犯罪事實；不能證明被告犯罪，應
    為無罪之諭知，刑事訴訟法第一百五十四條第二項、第三百零一條第一項前段分
    別定有明文。另犯罪事實之認定，應憑證據，如未能發現相當證據，或證據不足
    以證明，自不能以推測或擬制之方法，以為裁判基礎，最高法院四十年臺上字第
    八六號判例參照。又認定不利於被告之事實，須依積極證據，苟積極證據不足為
    不利於被告事實之認定時，即應為有利於被告之認定，更不必有何有利之證據，
    有最高法院四十年臺上字第八六號、三十年上字第八一六號判例可資參照。而認
    定犯罪事實所憑之證據，無論其為直接證據或間接證據，其為訴訟上之證明，須
    於通常一般之人均不致於有所懷疑，而得確信其為真實之程度者，始得據以為有
    罪之認定，倘其證明尚未達到此一程度，而有合理性懷疑之存在時，即無從為有
    罪之確信，亦有最高法院七十六年臺上字第四九八六號判例足資參酌。
三、再者，刑法第一百八十五條之三係抽象危險犯，非實害犯，行為人客觀上已達不
    能安全駕駛之程度，且主觀上知其飲酒可能造成不能安全駕駛結果，竟仍放任自
    己駕駛，即應認有故意，而該當該罪。至於是否達『不能安全駕駛之程度』之認
    定，應依具體個案之實際情形判斷之，依目前醫學一致見解，吐氣酒精濃度達每
    公升每公升零點五五毫克以上時，將使駕駛人產生平衡感與判斷力障礙升高之行
    為表現，肇事比率比一般未飲酒時高出十倍，故認定吐氣酒精濃度達每公升零點
    五五毫克以上時，即達絕對『不能安全駕駛之程度』。準此，若吐氣酒精濃度達
    每公升零點五五毫克以上時，應認已達絕對不能安全駕駛之程度，若數值在此之
    下，仍須輔以客觀事實，方可認定是否已達不能安全駕駛之程度，並應由檢察官
    就此負舉證責任。
四、公訴人認被告涉犯上開罪嫌，無非係以被告酒後呼氣所含酒精濃度達每公升○
    點二六毫克；與被害人鍾吳美妹發生車禍，資為論罪依據。訊據被告坦承酒後
    駕車肇事之事實，惟堅決否認有何不能安全駕駛之情事，辯稱：伊僅喝清酒一小
    杯，且車禍係被害人鍾吳美妹侵入其車道所致等語。經查：
  (一)被告肇事後，經警施以酒精濃度測試，其呼氣所含酒精成份僅每公升○點二六毫
    克事實，有酒精濃度測試報告附警訊卷可稽，並未達每公升○點五五毫克之絕對
    不能安全駕駛之程度，是單就酒精濃度而言，尚難遽認被告已達不能安全駕駛之
    標準。
  (二)被告固酒後駕車肇事，惟交通事故發生原因眾多，或由於不能安全駕駛所致，或
    由於駕駛人或被害人雖可安全駕駛（未達絕對不能安全駕駛之程度），但違反其
    他交通規則所致，尚無法因酒後駕車肇事，縱酒後呼氣所含酒精濃度在每公升○
    點五五毫克以內，即推認駕駛人已達不能安全駕駛之程度，仍應視具體情事以資
    認定。本件車禍發生之主要原因，係被害人鍾吳美妹駕駛輕型機車，搶先左轉、
    侵入來車道，至被告酒精濃度過量（指超過每公升○點二五毫克）、駕駛輕型機
    車未注意車前狀況為肇事次因，已如前述，因車禍之發生係被害人鍾吳美妹嚴重
    違規，任何人處此情形下，縱未喝酒、且可安全駕駛，亦無法確認不會發生肇事
    之結果，是依肇事客觀之情狀，被告雖酒後肇事，但未必與不能安全駕駛有絕對
    必然之關連。況依卷內資料，除前開酒精濃度報告、肇事資料外，並無被告酒後
    確有不能安全駕駛之具體、明顯跡證，而檢察官就被告已達不能安全駕駛之程度
    ，亦未盡舉證責任，基於除已達絕對不能安全駕駛之程度外，喝酒駕車雖非可取
    ，但僅屬行政罰，無法因其肇事，即認有刑法第一百八十五條之三之罪嫌。
  (三)此外，復查無其他積極證據足資證明被告有公訴人所指之犯嫌，不能證明被告犯
    罪，依法應為無罪判決之諭知。
據上論斷，應依刑事訴訟法第二百九十九條第一項前段、第三百零一條第一項前段、
第四百五十二條，刑法第二百七十六條第一項，道路交通管理處罰條例第八十六條第
一項，罰金罰鍰提高標準條例第一條前段，判決如主文。
中      華      民      國      九十三      年    八    月    三十一    日
                                      臺灣高雄地方法院交通法庭
                                          審判長法官  林水城
                                                法官  陳銘珠
                                                法官  方百正
右正本證明與原本無異。
如不服本判決，應於判決送達後十日內，向本院提出上訴狀。
                                                書記官 張金蘭
中    華    民    國      九十三      年      九      月      二      日
附錄本判決論罪科刑所依據之法條：
中華民國刑法第二百七十六條
因過失致人於死者，處二年以下有期徒刑、拘役或二千元以下罰金。
從事業務之人，因業務上之過失犯前項之罪者，處五年以下有期徒刑或拘役，得併科
三千元以下罰金。
